【裁判字號】    88,交聲,146
【裁判日期】    890506
【裁判案由】    聲明異議
【裁判全文】
臺灣臺中地方法院交通事件裁定                    八十八年度交聲字第一四六號
    原處分機關  交通部公路局臺中區監理所
    受處分人即
    異  議  人  甲○○
右列受處分人因違反道路交通管理處罰條例案件，對於交通部公路局臺中區監理所民
國八十八年十月三十日所為之裁決（中監違駕字第六０－五五０二七八號），聲明異
議，本院裁定如左：
    主  文
原處分撤銷。
甲○○不罰。
    理   由
一、本件原處分機關以：受處分人甲○○於民國（下同）八十六年九月十日下午三時
    三十三分許，在省道臺一線南下一百五十三點九公里處，駕駛車號ＯＢ－０五六
    三號汽車，在前行車之右側超車，而違反道路交通管理處罰條例第四十七條第三
    項之規定，遭前臺灣省公路警察大隊第二隊（現國道公路警察局省道第二警察隊
    ）大甲小隊警員當場舉發，填掣公警大字（八三）第0000000號舉發違反
    道路交通管理事件通知單，嗣經臺灣省政府交通處於八十七年六月五日以中市警
    交裁字第六九０五九０九號裁決書處罰新台幣二千四百元，並記違規點數一點，
    然未合法送達受處分人處所，復以交通部公路局臺中區監理所八十八年十月三十
    日以中監違駕字第六０－五五０二七八號裁決書合法送達予受處分人等語。
二、受處分人異議意旨則以：伊因罹患大腸癌，已做大腸切除手術，排泄物無法長時
    間堆存體內，故於右揭時地，見前有一加油站欲入廁所，又適逢紅燈，伊原為該
    路段第二車道之第三輛車，見右側之慢車道已無來車遂即駛入而為慢車道上第一
    輛車，伊並非前開規定所謂之超車，且有緊急避難之事由等語資為抗辯。
三、經查：受處分人遇紅燈時，本係暫停在第二車道之第三輛車，嗣駛入右側慢車道
    而為慢車道之第一輛車一節，業據受處分人陳明在卷，核與當場舉發之警員賴政
    全及蔡裕國到庭結證之情節相符，是異議人上開所辯停車後右行駛入慢車道等情
    ，應可採信。按道路交通管理處罰條例第四十七條第三項規定「在前行車右側超
    車，‧‧即行駛入原車道。」等文句，依該條文文義觀之，超車應係指汽車於行
    駛中，超越前車後，復駛入原車道而言，然查本件係於汽車停止後，超越前車駛
    入右側慢車道，並未再駛入原車道，應非前開條文所指違規超車之情形，是受處
    分人前開行為核與道路交通管理處罰條例第四十七條第三項規定不符，自難以該
    規定相繩。另受處分人是否構成道路交通管理處罰條例第五十八條第二項規定之
    行至有號誌之交岔路口，遇紅燈不依車道連貫暫停而逕行插入車道間，致交通擁
    塞，妨礙其他車輛通行之情形，惟查，此條文係指遇紅燈不依車道連貫暫停而逕
    行插入車道間，並導致交通擁塞，妨礙其他車輛通行之程度為其處罰之要件，而
    本件受處分人雖行經交岔路口遇紅燈，但並無逕行插入車道間，且縱有插入行為
    而變換至慢車道，復查無其他確實證據可供審酌異議人之行為已導致該路段交通
    擁達塞，妨礙其他車輛通行之程度，是受處分人前開行為亦與道路交通管理處罰
    條例第五十八條第二項規定之要件有間。
四、綜上所述，原處分機關未予詳查，遽向受處分人甲○○予以裁罰，尚有未洽，原
    處分應予撤銷，另諭知受處分人不罰。
據上論斷，應依道路交通案件處理辦法第二十條，裁定如主文。
中      華      民      國    八十九    年      五      月      六      日
                                    臺灣臺中地方法院交通法庭
                                        法  官  夏  一  
右正本證明與原本無異。
如不服本裁定應於送達後五日內向本院提出抗告狀。
                                        書記官
中      華      民      國    八十九    年      五      月      八      日


司法院資訊處製作；財團法人民間司法改革基金會備份。
